臺灣高等法院臺中分院民事裁定　九十四年度家抗字第三○號
　　抗告人　　甲○○
　　　　　　　乙○○
抗告人與相對人丙○○間收養認可事件，抗告人對於民國九十四年一月十三日臺灣臺
中地方法院九十三年度養聲字第二七七號裁定提起抗告，本院裁定如下：
    主      文
抗告駁回
抗告程序費用由抗告人負擔。
    理      由
一、本件抗告意旨略以：
    （一）、原法院裁定應補正事項後，抗告人即收養人乙○○即將在台灣收養契約
            等相關文書資料傳真回大陸，並打電話回大陸請兄長前往當地人民政府
            民政部門詢問洽辦，結果當地民政部門皆以被收養人丙○○（下稱被收
            養人）為台灣籍小孩，且收養行為發生地在台灣為由，乃無從辦理收養
            認可登記，原法院裁定抗告人乙○○應提出已於大陸地區縣級以上人民
            政府民政部門完成收養認可登記之相關資料，顯於客觀事實上有所不能
            。再經上網查詢財團法人海峽交流基金會（下稱海基會）所辦理驗證之
            業務，有關收養之文書驗證，海基會僅有辦理「如何收養大陸地區人民
            」文書驗證，並無辦理大陸地區人民在台灣收養台灣子女之文書驗證業
            務，嗣經打電話給海基會，該會法律諮詢人員確認海基會從無辦理過大
            陸地區人民在台灣收養台灣子女之文書驗證業務，原法院裁定抗告人賴
            海英提出在台灣收養台灣子女之驗證文書，顯於客觀事實上有所不能。
    （二）、按中華人民共和國收養法第二十一條第一項明文規定：外國人依照本法
            可以在中華人民共和國收養子女，是可知在中華人民共和國為收養子女
            時，始有中華人民共和國收養法之適用，始須依該法第十五條規定，向
            縣級以上人民政府民政部門登記，惟本件既在台灣地區為收養台灣籍之
            子女，顯然無中華人民共和國收養法之適用，應無須向大陸地區縣級以
            上人民政府民政部門登記，原法院依中華人民共和國收養法第十五條規
            定，要求補正已於大陸地區完成收養認可登記之相關資料，於法不無有
            待斟酌。本件宜解為抗告人乙○○應先在台灣辦理完成收養台灣籍之被
            收養人之認可、登記，俟回大陸地區依中華人民共和國收養法之規定，
            備妥台灣已完成認可、登記收養之相關文書、驗證，再向縣級以上人民
            政府民政部門登記，否則，抗告人乙○○空口無憑，如何向大陸地區縣
            級以上人民政府民政部門登記﹖
    （三）、按台灣地區收養大陸地區人民為養子女，除依民法第一千零七十九條第
            五項規定外，未經行政院設立或指定之機構或委託之民間團體驗證收養
            之事實者，法院亦不應予准許，兩岸人民關係條例第五十六條第一項、
            第六十五條第三款分別定有明文。惟依兩岸人民關係條例第六十五條第
            三款所載明文，僅就「台灣地區人民收養大陸地區人民為養子女」之情
            況，有規定須經行政院設立或指定之機構或委託之民間團體驗證收養之
            事實，本件抗告人乙○○為大陸地區人士，被收養人為台灣籍小孩，且
            收養行為發生地在臺灣地區，並非「台灣地區人民收養大陸地區人民為
            養子女」之情況，並無受兩岸人民關係條例第六十五條第三款之規範甚
            明，原法院依兩岸人民關係條例第六十五條第三款要求補正海基會驗證
            文書，於法容有商榷之餘地。
    （四）、綜右所陳，原法院所為補正事實，於事實及法理均有窒礙難行之處，爰
            依法提起抗告，請求將原裁定廢棄，並准裁定抗告人共同收養被收養人
            為養女云云。
二、本件抗告人於原法院聲請意旨略以：抗告人乙○○為大陸地區人民，抗告人即收
    養人甲○○、乙○○願收養被收養人為養女，於民國九十三年十一月二十二日，
    經被收養人之生母丁○○代為並代受意思表示，雙方訂立書面契約，聲請收養認
    可等語，並提出收養契約書、戶籍謄本、健康證明書、財產證明書等件為證；然
    查：
    （一）、依兩岸人民關係條例第五十六條第一項、中華人民共和國收養法第十條
            第二項及第十五條規定，本件抗告人乙○○係大陸地區人民，其收養漏
            未提出大陸地區完成收養認可登記之相關資料，暨經海基會認證之文書
            ，自無從證明彼等間所成立之收養，已符合中華人民共和國收養法之相
            關規定，尚難認渠等間已合法成立收養關係。
    （二）、原法院於九十三年十二月二十七日，裁定命抗告人應於收受送達裁定之
            日起二十日內，補正已於大陸地區完成收養認可登記之相關資料，暨經
            海基會認證之文書，上開補正裁定已於九十三年十二月三十日合法送達
            ，有送達證書在卷可考，惟抗告人逾期未為補正。
    （三）、是本件收養之法定程式既有欠缺，尚難認已合法成立收養，抗告人又逾
            期未為補正，應不予認可。
三、綜上所述，足見本件收養之法定程式尚有欠缺，難謂已合法成立收養，抗告人又
    逾期未為補正，則原法院認為抗告人認可收養之聲請，不應准許而予以駁回，即
    無不合，抗告意旨猶執上詞據以指摘原裁定不當，求予廢棄改判，為無理由，應
    予駁回。
四、據上論結，本件抗告為無理由，爰依非訟事件法第八條第二項、第二十八條，民
    事訴訟法第四百九十五條之一第一項、第四百四十九條第一項、第九十五條、第
    七十八條、第八十五條第一項前段，裁定如主文。
中　　　華　　　民　　　國　　九十四　　年　　　四　　　月　　　一　　　日
~B1　家事法庭審判長法　官　林陳松
~B2　　　　　　　　法　官　王重吉
~B3　　　　　　　　法　官　李寶堂
右為正本係照原本作成。
如不服本裁定應於裁定送達後十日內依非訟事件法第二十七條「非以違背法令為理由
，不得再抗告」之規定向本院提出抗告理由狀（須按他造人數附具繕本），並繳納抗
告裁判費新台幣肆拾伍元整，及委任律師或具律師資格之人為訴訟代理人。
~B 　 　　　　　　書記官　李妍嬅
中　　　華　　　民　　　國　　九十四　　年　　　四　　　月　　　四　　　日
　　　　　　　　　　　　　　　　　　　　　　　　　　　　　　　　　　　　Ｙ
